臺灣桃園地方法院民事判決　　　　　　　 99年度訴字第692號
原　　　告　陳漢雄
訴訟代理人　黃建霖
被　　　告　吳志強
上列當事人間請求損害賠償事件，原告就本院98年度審交訴字第
111 號肇事遺棄罪等刑事案件提起附帶民事訴訟（98年度審交附
民字第143 號），由本院刑事庭裁定移送前來，經本院於民國99
年12月17日言詞辯論終結，判決如下：
    主      文
被告應給付原告新台幣陸拾肆萬零壹佰玖拾壹元，及自民國九十
八年十月十二日起至清償日止，按週年利率百分之五計算之利息
。
原告其餘之訴駁回。
訴訟費用由被告負擔五分之一，餘由原告負擔。
本判決原告勝訴部分，於原告以新台幣貳拾壹萬伍仟元為被告供
擔保後，得假執行。
原告其餘假執行之聲請駁回。
    事實及理由
一、本件原告起訴時，就請求金額部分，原係請求新台幣（下同
    ）3,345,174 元（見附民卷第12頁），嗣於本院審理中減縮
    為3,342,974 元（見本院卷第17、48、98、136 頁），核屬
    減縮應受判決事項之聲明，依民事訴訟法第255 條第1 項但
    書第3 款規定，應予准許。又被告經合法通知，未於言詞辯
    論期日到場，核無民事訴訟法第386 條各款所列情形，爰依
    原告聲請，由其一造辯論而為判決。
二、原告主張略以：
  (一)緣被告於民國98年03月19日晚間06時許，駕駛車號KD-6971
    號自用小客車，沿桃園縣龍潭鄉○○路往埔心方向行駛，於
    同日晚間06時56分許，行經桃園縣龍潭鄉○○路與復興路路
    口前，速限為時速50公里路段，本應注意車前狀況，並隨時
    採取必要之安全措施，且不得超速行駛，雖當時天候雨，路
    面濕潤，夜間無照明，視線不佳，惟路面鋪裝柏油、無缺陷
    及障礙物，並無不能注意之情事，竟疏未注意車前狀況，並
    以時速50至60公里之速度超速行駛，不慎撞擊前方橫越馬路
    之原告，致原告受有頭部外傷、顏面撕裂傷合併骨折及頸椎
    受傷合併脊髓損傷等傷害。詎被告於肇事致人受傷後，竟未
    下車查看並將原告送醫採取救護措施，或在現場等候警員前
    來處理，反基於肇事逃逸之犯意，駕駛前開自用小客車逃離
    現場。嗣經警調閱監視器錄影畫面，始循線查獲。被告所涉
    刑事責任，經臺灣桃園地方法院檢察署檢察官提起公訴，由
    本院刑事庭以98年度審交訴字第111 號刑事判決以被告涉犯
    過失傷害罪、肇事遺棄罪而分別判處有期徒刑2 月、6 月併
    諭知易科罰金之折算標準及定其應執行刑確定在案。爰依侵
    權行為之法律關係，請求被告賠償原告醫療費用59,774 元
    、救護車費用13,800元、48日之住院看護費用105,600 元（
    以每日2,200 元計算）、5 年之居家看護費用1,825,000 元
    （以每日1 千元計算）、2 年之工作損失60萬元（以月薪25
    ,000元計算）、15顆牙齒缺損（依強制險規定）15萬元（以
    每顆1 萬元計算）、計程車費用8,800 元（以往返11趟乘以
    每趟800 元計算）、營養品費用5 萬元、增加日常生活必需
    費用（尿布、擦藥）3 萬元及精神慰撫金50萬元，合計3,34
    2,974 元，及自98年03月19日起加付法定遲延利息。
  (二)聲明：被告應給付原告3,342,974 元及自98年03月19日起至
    清償日止，按週年利率5 ％計算之利息。請准供擔保宣告假
    執行。
三、被告未為聲明及陳述（惟依其於刑事案件中所述略以：當時
    被告自龍潭往埔心方向行駛在內側車道，而當時下雨，沒有
    路燈，視線不好，原告站在雙黃線、分隔島處，被告看到原
    告的影子時，距離約10公尺，被告往外側車道閃避，車子左
    前方仍撞到原告，被告因為緊張就走了；被告可以賠償之金
    額約2 、30萬元，但需要分期等語，以上見本院98年度審交
    訴字第111 號刑事案件卷第61頁背面）。
四、本院之判斷：
  (一)原告主張：被告於98年03月19日晚間06時許，駕駛車號KD-6
    971 號自用小客車，沿桃園縣龍潭鄉○○路往埔心方向行駛
    ，於同日晚間06時56分許，行經桃園縣龍潭鄉○○路與復興
    路路口前，速限為時速50公里路段，本應注意車前狀況，並
    隨時採取必要之安全措施，且不得超速行駛，雖當時天候雨
    ，路面濕潤，夜間無照明，視線不佳，惟路面鋪裝柏油、無
    缺陷及障礙物，並無不能注意之情事，竟疏未注意車前狀況
    ，並以時速50至60公里之速度超速行駛，不慎撞擊前方橫越
    馬路之原告，致原告受有頭部外傷、顏面撕裂傷合併骨折及
    頸椎受傷合併脊髓損傷等傷害。詎被告於肇事致人受傷後，
    竟未下車查看並將原告送醫採取救護措施，或在現場等候警
    員前來處理，反基於肇事逃逸之犯意，駕駛前開自用小客車
    逃離現場。嗣經警調閱監視器錄影畫面，始循線查獲。被告
    所涉刑事責任，經檢察官提起公訴，由本院刑事庭以98年度
    審交訴字第111 號刑事判決以被告涉犯過失傷害罪、肇事遺
    棄罪而分別判處有期徒刑2 月、6 月及定其應執行刑7 月併
    均諭知易科罰金之折算標準確定在案等情，業據提出診斷證
    明書多份在卷為憑，並經本院依職權調閱本院98年度審交訴
    字第111 號刑事案卷查核無誤，足信屬實。
  (二)按「因故意或過失，不法侵害他人之權利者，負損害賠償責
    任」，又「汽車、機車或其他非依軌道行駛之動力車輛，在
    使用中加損害於他人者，駕駛人應賠償因此所生之損害」，
    「不法侵害他人之身體或健康者，對於被害人因此喪失或減
    少勞動能力或增加生活上之需要時，應負損害賠償責任」，
    「不法侵害他人之身體、健康、名譽、自由、信用、隱私、
    貞操，或不法侵害其他人格法益而情節重大者，被害人雖非
    財產上之損害，亦得請求賠償相當之金額」，民法第184 條
    第1 項前段、第191 條之2 前段、第193 條第1 項、第195
    條第1 項前段分別定有明文。如前所述，被告既有前開駕車
    過失行為致原告受傷之事實，從而，原告自得請求被告負損
    害賠償責任。
  (三)茲就原告實際所受之損害數額，論述如下：
  1.醫療費用、救護車費、住院看護費、就診計程車資、增加日
    常生活必需費用（尿布、擦藥等）部分：
    原告主張：其因本件車禍而支出醫療費用59,774元、救護車
    費用13,800元、48日之住院看護費用105,600 元（以每日2,
    200 元計算）、計程車費用8,800 元（以往返11趟乘以每趟
    800 元計算）、增加日常生活必需費用（尿布、擦藥）3 萬
    元等節，業據提出診斷證明書、醫療費用單據、看護費收據
    等影本在卷為憑，參酌長庚醫院99年10月28日函覆本院之函
    文內容略以：原告住院期間因傷勢致行動不便，宜由他人全
    日協助照護日常生活所需為佳等語（見本院卷第57頁），應
    認原告之前開請求金額合計217,974 元（59,774元＋13,800
    元＋105,600 元＋8,800 元＋3 萬元＝217,974 元），均屬
    有據，應予准許。
  2.居家看護費用：
    原告另請求5 年期間之居家看護費用1,825,000 元（以每日
    1 千元計算）一節，經本院向長庚醫院函詢「原告出院後有
    無由他人看護之必要」，據該院函覆略以：原告出院後，則
    可由家屬自行評估其照護之需求，無法一概而論等語（見本
    院卷第57頁），而參酌原告所受之傷勢包括「頸椎受傷合併
    脊髓損傷」，及長庚醫院前開函文中所敘：原告最近一次於
    99年3 月18日回診，當時仍有四肢肌力不足、功能障礙、需
    持續藥物治療及門診追蹤等語（亦見本院卷第57頁），應認
    原告主張其出院後尚需5 年期間之居家看護，費用以每日1
    千元計算一節，尚非無據。惟原告係請求被告一次給付，應
    扣除中間利息，始屬合理。爰以每年365,000 元（每日一千
    元×一年即365 日）計算，依霍夫曼計算法計算原告得請求
    之5 年期間居家看護費用，為1,665,995 元【年別5%複式霍
    夫曼計算法（第一年不扣除中間利息），計算式：[365000*
    4.00000000（此為應受扶養5 年之霍夫曼係數）]= 0000000
    （小數點以下四捨五入）】。逾此範圍之請求，則屬無據，
    不應准許。
  3.工作損失：
    原告另主張：以月薪25,000元計算，其受有2 年之工作損失
    60萬元等語，惟查，原告於車禍當時年約63歲又10月餘（約
    63.9歲），距退休年齡65歲僅餘1.1 年，且原告主張其月薪
    原為25,000元一節，惟並未提出任何證明或相關單據，而經
    本院依職權查詢，亦查無其有所得資料，且觀諸本件刑事案
    卷內之龍潭分局刑事案件報告書第1 頁，於原告（被害人）
    人別資料之職業欄即記載為「無業」，是本院認為原告此部
    分請求，難認有據，不應准許。
  4.牙齒缺損及營養品費用：
    原告復主張：其因本件車禍而增加支出營養品費用5 萬元，
    又因本件車禍致15顆牙齒缺損，依強制險規定以每顆1 萬元
    計算，另請求被告賠償15萬元等語，經查，原告因本件車禍
    致牙齒受傷一情，固有診斷證明書為憑（見本院卷第12頁）
    ，惟據前開長庚醫院函文所述略以：原告於98年07月27日至
    本院牙科就醫，經施以手術治療及建議施作假牙治療後，定
    期門診追蹤，原告最近一次於99年09月20日至該院牙科回診
    ，當時傷口復原良好，後續仍須持續假牙施作治療，依其傷
    勢研判，其牙齦癒合需2 至3 週，牙骨復原約需3 至6 個月
    ，期間應無需服用營養品或其他保健食品之必要等語（見本
    院卷第57頁），且原告前開所請求之醫療費用中，亦已包含
    至長庚醫院牙科就診之費用（按因長庚醫院所函覆關於原告
    至該院就診之醫療費用中，已包含原告迄今已支出牙科門診
    治療之費用，且醫院所列總金額核與原告前開主張之醫療費
    用大致相符），是尚無證據足認原告就其牙齒缺損確有後續
    支出15萬元費用之必要。故原告前揭兩項請求均難認有據，
    無從准許。
  5.精神慰撫金：
    原告因本件車禍受有傷害，已如前述，其精神上自受有痛苦
    ，審酌兩造之身分、地位、經濟狀況（依前述龍潭分局刑事
    案件報告書第1 頁，於原告、被告之人別資料職業欄均記載
    為「無業」，另查被告無任何財產所得，原告名下則有一筆
    房屋、土地及多筆田賦，詳見本院依職權調閱之97年稅務電
    子閘門財產所得調件明細，附於本院卷第23至28頁）及車禍
    發生情節等一切情狀，因認原告請求之慰撫金以25萬元為適
    當，至逾此範圍部分，尚難准許。
  6.據上，原告因本件車禍所受之損害金額合計2,133,969 元（
    217,974 元＋1,665,995 元＋25萬）。
  (四)按「損害之發生或擴大，被害人與有過失者，法院得減輕賠
    償金額，或免除之」，民法第217 條條第1 項定有明文。如
    前所述，本件車禍發生當時，被告固有駕車超速、未注意車
    前狀況之不當行為，惟原告乃行人卻違規橫越馬路（按依刑
    事案卷內之現場圖所示，距案發地點24公尺處即劃設有行人
    穿越道，足見原告有違反道路交通安全規則第134 條規定）
    ，應認原告就
    本件車禍之發生亦有嚴重過失。是本院認原告、被告之過失
    責任比例為70％、30％，則依照前開過失相抵之規定，爰予
    減輕被告之賠償責任，從而原告所受損害之金額應僅由被告
    負擔30％，始屬適當。
  (五)綜上所述，原告基於侵權行為之相關規定，請求被告賠償給
    付640,191 元（2,133,969 元×30％＝640,191 元），及自
    起訴狀繕本送達之翌日即98年10月12日（見附民卷第8 頁）
    起至清償日止，按週年利率5 ％計算之法定遲延利息一節，
    為有理由，應予准許，至逾此數額之請求，為無理由，應予
    駁回。
五、末以，原告陳明願供擔保，聲請宣告假執行，經核其勝訴部
    份，合於法律規定，爰酌定相當之擔保金額宣告之；其餘假
    執行之聲請，因該部分訴遭駁回而失所依據，應併予駁回。
六、結論：本件原告之訴為一部有理由，一部無理由，依民事訴
    訟法第385 條第1 項前段、第79條、第390 條第2 項，判決
    如主文。
中    華    民    國    100   年    1     月    17    日
                        民事第三庭    法  官  周玉
以上正本係照原本作成
如對本判決上訴，須於判決送達後20日內向本院提出上訴狀。如
委任律師提起上訴者，應一併繳納上訴審裁判費。
中    華    民    國    100   年    1     月    19    日
                                      書記官  楊郁馨